【裁判字號】    90,台上,7614
【裁判日期】    901213
【裁判案由】    誣告
【裁判全文】
最高法院刑事判決                                九十年度台上字第七六一四號
    上訴人  台灣高等法院高雄分院檢察署檢察官
    被  告  甲○○
右上訴人因被告誣告案件，不服台灣高等法院高雄分院中華民國八十八年十月二十日
第二審判決（八十八年度上訴字第一二六六號，起訴案號：台灣高雄地方法院檢察署
八十七年度偵字第二八九八三號），提起上訴，本院判決如左：
    主  文
原判決撤銷，發回台灣高等法院高雄分院。
    理  由
本件原判決以公訴意旨略稱：被告甲○○意圖使告訴人簡權治受刑事處分，於民國八
十七年六月二十二日上午九時十分，向台灣高雄地方法院檢察署告訴，虛構告訴人於
八十七年四月十日起，向其租用高雄市○○區○○路三四六號一樓供作里長競選總部
之用，於選舉完畢後，竟擅將被告所有價值（新台幣）四萬元之冰箱一台搬走未還，
但拿一台舊冰箱搪塞，其不願接受，乃向檢察官誣告告訴人侵占，經檢察官偵辦為不
起訴處分，後由告訴人提出告訴，因認被告涉有刑法第一百六十九條第一項誣告罪嫌
云云。經審理結果，認犯罪不能證明，因而撤銷第一審之科刑判決，改判諭知被告無
罪，固非無見。
惟查告訴人所訴事實不能證明其係屬實，在對於被訴人為不起訴處分確定者，固不能
謂告訴人因此即應負誣告罪責，然此必以告訴人有出於誤會或懷疑被訴人有此事實，
或對其事實張大其詞而為申告之情形，始足以當之。若告訴人以自己親歷被害事實，
堅指被訴人有犯罪行為，指名向該管公務員告訴，經不起訴處分，認被訴人無此犯罪
事實者，即不能謂告訴人不應負誣告罪責。查告訴人及證人蔡玉珍、謝美淋固均指稱
：被告所有之電冰箱經修復後一直放在競選總部，檢察官於告訴人被訴侵占乙案中勘
驗現場亦載明現場有國際牌冰箱一台，並經被告之子徐福良指認無訛。但被告堅稱：
現場所放置之電冰箱雖同屬國際牌品牌，但為舊品，且非其原有之進口電冰箱，其原
有之電冰箱顏色較淺，且底座有輪子，是七年前向陳進教買的，其兒子徐福良只知冰
箱之外表，冰箱內部均由其負責清理，孩子並不清楚內部結構等語（見原審卷三十三
頁反面、四十二頁反面），證人即原貨主陳進教證稱：上開冰箱因體積太大，未曾使
用過即售與被告，故電冰箱之內部結構並不清楚，那部電冰箱是其在七十七或七十八
年購買民裕街一○一號房屋時，屋主所贈送（同上卷五二頁反面），則現場之電冰箱
究為被告所有，抑或告訴人以舊品所替換者，攸關犯罪之成立，原審未再向民裕街一
○一號原屋主或向經銷商查證，遽而判決，自不足昭折服。檢察官上訴意旨指摘原判
決不當，尚非全無理由，應認有撤銷發回更審之原因。
據上論結，應依刑事訴訟法第三百九十七條、第四百零一條，判決如主文。
中      華      民      國     九十     年     十二     月     十三     日
                              最高法院刑事第九庭
                                  審判長法官  莊  登  照
                                        法官  洪  明  輝
                                        法官  黃  一  鑫
                                        法官  魏  新  和
                                        法官  林  秀  夫
      右正本證明與原本無異
                                              書  記  官
中      華      民      國     九十     年     十二     月     二十     日


司法院資訊處製作；財團法人民間司法改革基金會備份。
